【裁判字號】    89,訴,934
【裁判日期】    890808
【裁判案由】    妨害自由等
【裁判全文】
臺灣桃園地方法院刑事判決                          八十九年度訴字第五六八號
    公  訴  人  臺灣桃園地方法院檢察署檢察官
    被      告  甲○○
    選任辯護人  許明桐  律師（僅就八十九年度訴字第五六八號案件辯護）
右列被告妨害自由等案件，經檢察官提起公訴（八十八年度偵字第一七三八四號、八
十九年度偵字第八一六五號），本院合並審理判決如左：
        主  文
甲○○連續以加害生命、身體、財產之事，恐嚇他人致生危害於安全，處有期徒刑肆
月。又私行拘禁，處有期徒刑肆月。又違反法院所為禁止實施家庭暴力行為及遠離住
居所之保護令裁定，處有期徒刑肆月。應執行有期徒刑拾月。又被訴於八十九年四月
五日以非法方法剝奪人之行動自由部分無罪。
        事  實
一、甲○○與乙○○○係夫妻關係，曾前於民國（下同）八十五年間因偽造文書案件
    ，經臺灣新竹地方法院判處有期徒刑六月，並諭知緩刑四年，於八十五年六月二
    日確定（非累犯），竟仍不悛悔，因懷疑乙○○○在外交往男友，即基於恐嚇之
    概括犯意，自八十八年八月間起至同年九月間止，先後四次以加害生命、身體、
    財產之「不得至公司上班，否則放火燒南安路四三號家中房子、上班工廠及所使
    用小客車」等語，恐嚇乙○○○，致其因之心生畏懼，而生損害於乙○○○之安
    全。復另行基於私行拘禁之犯意，於八十八年八月初某日上午八時許，為不讓乙
    ○○○前往公司上班，竟將其桃園縣平鎮市○○路四三號住處大門以木條釘住，
    使該大門無法開啟，而將乙○○○鎖在上開住處內，同時看住上開住處一樓之後
    門，致乙○○○無法自上開住處之大門及後門外出上班，而將乙○○○私行拘禁
    。嗣於同日上午十時許，乙○○○之弟前來甲○○上開住處察看時，甲○○始行
    拆除上開住處大門上之鐵釘，並讓乙○○○前往公司上班。
二、甲○○明知乙○○○已於八十八年十二月二十九日向本院聲請核發有效期間五個
    月之「相對人（即甲○○）不得對乙○○○實施身體上或精神上不去侵害之行為
    及應最少離乙○○○住居所一百公尺」民事保護令在案，竟另行起意，於八十九
    年四月五日下午四時許，因在桃園縣平鎮市山仔頂地區遇見乙○○○，即帶同乙
    ○○○前往桃園縣平鎮市○○路四三號住處內談判，惟雙方發生口角，即動手毆
    打乙○○○之臉頰，再以雙手抓住乙○○○之雙腳，使之重心不穩而滑倒，致乙
    ○○○因之受有右臂及右下腿瘀傷等傷害（惟傷害部分業據乙○○○於本院審理
    時聲明撤回告訴），而違反上開民事保護令所定禁止對乙○○○實施家庭暴力行
    為及遠離其住居所之裁定。
三、案經乙○○○訴由桃園縣警察局平鎮分局報請臺灣桃園地方法院檢察署檢察官偵
    查起訴。
        理  由
一、訊據被告甲○○固坦承於右揭時地曾不讓告訴人乙○○○前往公司上班，惟矢口
    否認右揭犯行，辯稱：伊並無將上開住處大門釘上鐵釘及看住後門，而剝奪乙○
    ○○之行動自由，當時係因大門壞了，伊要修門，亦未曾以「不得至公司上班，
    否則放火燒南安路四三號家中房子、上班工廠及所使用小客車」等語，恐嚇乙○
    ○○；至於八十九年四月五日，伊雖有去上開住處內，惟並無打乙○○○，亦無
    抓其雙腳，致其受有傷害云云。經查：
    （一）恐嚇及私行拘禁犯行部分：被告此部分犯行業據告訴人乙○○○迭次於警
          訊中及本院審理時指稱「我先生甲○○於八十八年八月至八十八年九月十
          三日期間，經常藉故說我不適合在國眾電腦公司上班，還懷疑我在外面交
          男朋友，並恐嚇我不得至公司上班，否則就要放火燒南安路四三號家中房
          子，並將我鎖在家中不讓我上班，恐嚇我三次。於八十八年九月初，至新
          竹縣竹東鎮○○里○○街六八巷十五號我娘家要我回南安路四三號家中，
          我不答應，他便恐嚇我若不跟他回家就要放火燒我駕駛之自小客，恐嚇我
          一次，共恐嚇我有四次之多，他恐嚇我四次我都心生畏懼，怕他對我及家
          人不利（見八十八年度偵字第一七三八四號偵查卷第三頁）」、「....
          我當時被被告恐嚇時還不會怕，我當時認為他只是情緒激動的關係，後來
          他也去工廠去恐嚇我，且經常打電話去，我才開始會害怕，他在八十八年
          八月初也曾以木條將大門釘住，讓我無法進出，當時南安路有二個進出口
          ，他將家裡面大門釘住，他守住後面，和我及我女兒在屋內，他目的是不
          給我去上班，他是在早上八點時把門鎖住，後來我弟弟來九點多，他才將
          門打開，剛好工廠也打電話來，我先生才讓我去上班，他是從早上八點至
          十點約二小時被他鎖在家中（見本院卷八十九年五月十二日筆錄）」等語
          綦詳，核與證人即被告之子女溫曜誠、溫美娟二人於警訊中及本院審理時
          證稱「.... 我甚至還看到父親恐嚇母親乙○○○不得至工廠上班，否則
          就要放火燒安南路四三號房子，使我們生活在恐懼之中（見八十八年度偵
          字第一七三八四號偵查卷第四頁）」、「我父親於八十八年七、八月間在
          南安路四三號家中恐嚇我母親，因我母親於國眾電腦公司擔任廚師工作，
          所以經常會將公司剩下飯菜帶回家讓我們食用，而父親卻懷疑我母親與公
          司員工有不尋常男女關係，便恐嚇母親不得至公司上班，否則就要放火燒
          南安路四三號家中房子，.... （見八十八年度偵字第一七三八四號偵查
          卷第五頁）」、「我父親於八十八年七、八月間在南安路四三號家中恐嚇
          我母親，因我母親於國眾電腦公司擔任廚師工作，所以經常會將公司剩下
          飯菜帶回家讓我們食用，而父親卻懷疑我母親與公司員工有不尋常男女關
          係，才會經常將食物帶回家中，便恐嚇母親不得至公司上班，否則就要放
          火燒南安路四三號家中房子，有時還會將大門鎖上不讓母親上班，....
          （見八十八年度偵字第一七三八四號偵查卷第七頁）」、「我母親被恐嚇
          我均有聽過，.... （見本院卷八十九年五月十二日筆錄）」、「我當時
          均有在場，我父親確有如起訴書所載事實的行為，他常疑神疑鬼，....，
          八十八年八月初我母親被反鎖時，我也在場，我父親當天並無限制我進出
          房屋，我父親當天並無打我母親，我父親幾乎每二、三天會和我母親吵架
          並恐嚇他（見本院卷八十九年五月十二日筆錄）」等語及證人亦被告之女
          溫瑞玫於警訊中證稱「.... 還恐嚇母親不得至工廠上班，否則要放火燒
          房子及工廠，有時還將大門關上不讓母親上班，.... （見八十八年度偵
          字第一七三八四號偵查卷第二十七頁）」等語，均相符合，應堪採信。又
          證人溫曜誠、溫美娟、溫瑞玫等三人均為被告之子女，關係至親，若非被
          告確曾於右揭時地曾受被告以上開不法行為侵害，且次數甚多，至被告已
          達不堪其擾之地步，則證人溫曜誠、溫美娟、溫瑞玫等四人焉有親身出面
          指認被告即父親上開不法犯行之可能，是證人溫曜誠、溫美娟、溫瑞玫三
          人上開所述，應屬真實可信。再者，被告上開住處僅有大門及後門二處可
          供進出，亦據告訴人乙○○○供述明確，而被告於右揭時地既將上開住處
          大門以木條釘住，致其無法開啟供人進出，復將上開住處後門看住，而不
          讓告訴人乙○○○自此外出，則被告此部分所為，顯已該當私行拘禁告訴
          人乙○○○之要件，至為顯然，是被告所辯，顯係事後卸責之詞，不足採
          信。
    （二）違反保護令犯行部分：告訴人乙○○○因不堪被告上開長期家庭暴力犯行
          ，而不得已於八十八年十二月二十九日向本院聲請核發有效期間五個月之
          「相對人（即被告）不得對乙○○○實施身體上或精神上不去侵害之行為
          及應最少離乙○○○住居所一百公尺」民事保護令在案，業據告訴人溫彭
          賢妹於本院審理時供述明確，核與被告於警訊中供稱「（你是否知道你太
          太有申請保護令，並且法院已核准？）知道，是的，我並且還有提出抗告
          （見八十九年度偵字第八一六五號偵查卷第四頁）」等語相符，並有該民
          事保護令影本乙紙，在卷可稽（被告事後亦因之遷居至桃園縣平鎮市○○
          街一八三巷四弄八號乙址），應堪認定。又被告於八十九年四月五日下午
          四時許違反上開民事保護令之裁定，帶同乙○○○前往桃園縣平鎮市○○
          路四三號住處內，並動手毆打乙○○○之臉頰，再以雙手抓住乙○○○之
          雙腳，使之重心不穩而滑倒，致乙○○○因之受有右臂及右下腿瘀傷等傷
          害等情，亦據告訴人乙○○○迭次於警訊中及本院審時指稱「我於民國八
          十九年四月五日十六時許，行經平鎮市山仔頂通訊學校對面的時候，正在
          停車時，我先生便拿著起子要過來拆我的車牌，我一下車我先生便和我發
          生爭執，因為聲音很大，我不想讓旁人看笑話，便答應和他回到家中（平
          鎮市○○路四三號），回到家中我先生便把家門鎖上，又和我發生爭執，
          ....，又打了我兩巴掌，後來又抓住我的腳讓我頭上腳下推到椅子上，
          .... （見八十九年度偵字第八一六五號偵查卷第七頁）」、「當時並沒
          有其他人看到，但被告確有將有把我的腳抓起來，造成我右臂受傷及右下
          腿受傷，我當時是在平鎮市山仔頂被被告遇到，就跟他一起回南安路，然
          後發生爭執，她就打我的臉再抓起我雙腳，他打我後即出去買煙，並我大
          門從外面用門栓鎖住，我就從後門出去騎機車走了（見本院卷八十九年七
          月二十五日筆錄）」等語綦詳，核與被告於警訊中供稱「我於民國八十九
          年四月五日十六時許，發現我太太的車停在平鎮市通訊學校對面，我打算
          拆下車牌要求我太太回家和我溝通，正當我要拆車牌時，我就遇到我太太
          （見八十九年度偵字第八一六五號偵查卷第三頁）」、「我當時有要求我
          太太和我一起回家，因我太太不想在路上和我發生口角，於是便答應我一
          起回家（見八十九年度偵字第八一六五號偵查卷第三頁）」、「回到家中
          我和我太太發生爭執，我太太拿起家中物丟我，我為了要他冷靜下來，於
          是打了他兩巴掌，後來我要他坐下，便和他有肢體的拉扯，....，希望他
          坐好好和我溝通，後來為了要他坐下，我又有抓著他的兩腳（見八十九年
          度偵字第八一六五號偵查卷第四頁）」等語相符，復有告訴人乙○○○之
          診斷證明書乙紙，在卷可稽，亦堪認定。雖被告事後於本院審理時改稱其
          詞，辯稱其當時並無動手打告訴人乙○○○成傷云云，不僅核與告訴人溫
          彭賢妹上開指訴情節不符，亦核與被告本人於警訊中供述內容有違，顯係
          被告事後卸責之詞，不足採信。
    （三）綜上所述，被告上開犯行均臻明確，應予依法論科。
二、核被告所為，係犯刑法第三百零二條第一項之私行拘禁罪、第三百零五條之恐嚇
    罪及家庭暴力防治法第五十條第一款、第四款之違反保護令罪。被告先後多次恐
    嚇行為，其時間緊接，所犯構成要件相同，顯係基於概括犯意所為，為連續犯，
    應依刑法第五十六條規定論以一罪，並加重其刑。被告所犯上開三罪間，其犯意
    各別，要件不同，應予分論併罰。爰審酌被告僅因單純懷疑告訴人乙○○○在外
    交男朋友，即先後多次恐嚇告訴人乙○○○，復另行起意以上開方法私行拘禁告
    訴人乙○○○，並於告訴人乙○○○向本院聲請核發上開民事保護令後，仍違反
    上開民事保護令所為之裁定，而前去告訴人乙○○○上開住處內，並動手打告訴
    人乙○○○及抓其雙腳，致其因之受有上述之傷害，已嚴重損及告訴人乙○○○
    之權益，並違反本院所為上開民事保護令之裁定及其犯罪後之態度等一切情狀，
    量處如主文所示之刑，並定其應執行之刑，以資儆懲。
三、本件公訴意旨另以：被告自八十六年六月間起至八十八年七月間止，亦有先後多
    次以加害生命、身體、財產之「不得至公司上班，否則放火燒南安路四三號家中
    房子、上班工廠及所使用小客車」等語，恐嚇告訴人乙○○○，致其因之心生畏
    懼，而生損害於告訴人乙○○○之安全，因認被告此部分所為亦涉有刑法第三百
    零五條之恐嚇罪嫌（八十八年度偵字第一七三八四號案件）；被告另行起意於八
    十九年四月五日下午四時許，在其與告訴人乙○○○桃園縣平鎮市○○路四三號
    住處，毆打告訴人乙○○○臉頰，並以手將乙○○○之雙腳向上抓起，使告訴人
    乙○○○受有右臂及右下腿瘀傷之傷害，被告隨即外出購買香煙，並將家中大門
    自外以門栓栓住，使告訴人乙○○○無法外出，而剝奪其行動自由，因認被告此
    部分所為，另涉有刑法第二百七十七條第一項之傷害罪及第三百零二條第一項之
    以非法方法剝奪人之行動自由罪嫌云云（八十九年度偵字第八一六五號案件）。
    按「犯罪事實應依證據認定之，無證據不得推定其犯罪事實」、「告訴乃論之罪
    ，告訴人於第一審辯論結前，得撤回其告訴」，刑事訴訟法第一百五十四條、第
    二百三十八條第一項，定有明文。經查：
    （一）恐嚇部分：告訴人乙○○○於警訊中雖曾指稱被告自八十六年六月間起即
          開始恐嚇他（見八十八年度偵字第一七三八四號偵查卷第十六頁），惟此
          不僅業據被告迭次於警、偵訊中及本院審理時堅決否認在卷，且告訴人溫
          彭賢妹於本院審理時亦供稱「.... 我當時被被告恐嚇時還不會害怕，我
          當時認為他只是情緒激動的關係，.... （見本院卷八十九年五月十二日
          筆錄」、「（對被告的恐嚇是否有害怕？）我是因為小孩子的關係，那時
          他對小孩子不會有不利，後來是因為他開始會打小孩時我才會害怕（見本
          院卷八十九年七月二十五日筆錄）」等語明確，且證人即被被告打之溫曜
          壕於警訊中證稱「（你爸爸從何時開始有打你之行為？）是從今年八十八
          年八月間開始的（見八十八年度偵字第一七三八四號偵查卷第九頁）」等
          語，是告訴人乙○○○顯係自其子即證人溫曜壕自八十八年八月間起遭被
          告打開始，始會對被告之上開恐嚇行為，產生畏懼之感，至為顯然。綜上
          所述，告訴人乙○○○對被告自八十六年六月間起至八十八年七月間止之
          恐嚇行為，既未因之對此產生畏怖之心，而認係被告個人心情激動之舉，
          則被告此部分所為，自與刑法第三百零五條規定恐嚇罪之構成要件不符，
          而不該當刑法之恐嚇罪，至為灼然。此外，復查無其他積極事證，足資證
          明被告之此部分所為，已令告訴人乙○○○因之心生畏怖，則被告此部分
          行為，自不為處罰。惟因被告此部分所為，依起訴書所認與本院上開認定
          其恐嚇犯罪部分間，有連續犯之裁判上一罪關係，爰不另為無罪之諭知，
          附此敘明。
    （二）傷害部分：按刑法第二百八十七條前段規定，刑法第二百七十七條第一項
          之傷害罪，須告訴乃論之罪，茲據告訴人乙○○○復於本院審理時聲明撤
          回對被告此部分之告訴在卷，此有本院八十九年七月二十五日筆錄乙份可
          佐，雖堪認定。惟因起訴書認被告此部分犯行，與本院上開認定其違反保
          護令犯罪部分間，有想像競合犯之裁判上一罪關係，爰不另為不受理之諭
          知，附此敘明。
    （三）以非法方法剝奪人之行動自由部分：被告於右揭時地帶同告訴人乙○○○
          至其桃園縣平鎮市○○路四三號住處內時，雖有外出買煙時，將大門外之
          門栓栓上，業據被告於警訊中供稱「我有將前門的門栓栓上，但並未上鎖
          （見八十九年度偵字第八一六五號偵查卷第四頁）」等語明確，核與告訴
          人乙○○○指訴情節相符，而堪認定。惟被告上開住處係有前後二門，業
          據本院認定如上，雖被告於右揭時地外出時，確將上開住處前處大門自外
          以門栓栓上，而無法開啟，惟當時上開住處內既僅留告訴人乙○○○乙人
          ，而無人限制其行動自由，且告訴人乙○○○於本院審理時亦供稱「....
          我就從後門去騎機車走了（見本院卷八十九年七月二十五日筆錄）」等語
          ，足證被告當時除以門栓自外栓住上開住處前處大門外，並無同時鎖住上
          開住處後門之動作，是告訴人乙○○○當時雖係在上開住處內，惟上開住
          處後門既未鎖住，且上開住處亦係告訴人乙○○○之住處，則告訴人溫彭
          賢妹自然應知可從此後門出去，而告訴人乙○○○事後亦確係從此後門離
          去，是告訴人乙○○○於右揭時地，應尚不致已遭被告以上開方法「剝奪
          」而完全喪失其行動自由之程度，自與刑法第三百零二條第一項規定以非
          法方法剝奪人之行動自由罪之構成要件不符，至為顯然。此外，復查無其
          他積極事證足資證明被告此部分所為，已剝奪告訴人乙○○○之行動自由
          ，自屬不能證明被告犯罪，應依刑事訴訟法第三百零一條第一項規定，諭
          知無罪之判決。
據上論斷，應依刑事訴訟法第二百九十九條第一項前段、第三百零一條第一項，家庭
暴力防治法第五十條第一款、第四款，刑法第五十六條、第三百零二條第一項、第三
百零五條、第五十一條第五款，罰金第罰鍰提高標準條例第一條前段，判決如主文。
本案經檢察官何祖舜到庭執行職務。
中      華      民      國      八十九    年     八     月     八     日
                          臺灣桃園地方法院刑事第四庭
                              法  官  林 晏 鵬
右正本證明與原本無異。
如不服本判決，應於判決送達後十日內，向本院提出上訴狀。
附論罪科刑依據之法條：家庭暴力防治法第五十條、刑法第三百零二條、第三百零五
條


司法院資訊處製作；財團法人民間司法改革基金會備份。
